【裁判字號】    92,訴,292
【裁判日期】    920616
【裁判案由】    毒品危害防制條例
【裁判全文】
臺灣嘉義地方法院刑事判決                          九十二年度訴字第二九二號
    公  訴  人  臺灣嘉義地方法院檢察署檢察官
    被      告  甲○○
右列被告因違反毒品危害防制條例案件，經檢察官提起公訴（九十二年度毒偵字第一
六三號），本院判決如左：
    主  文
甲○○施用第一級毒品，處有期徒刑玖月。
    事  實
一、甲○○前因施用毒品案件，經本院以九十年度毒聲字第二二一號裁定送觀察、勒
    戒後，因認無繼續施用毒品之傾向，經臺灣嘉義地方法院檢察署檢察官於民國九
    十年四月二日以九十年度毒偵字第二○七號不起訴處分確定。復因施用第二級毒
    品安非他命案件，經本院於九十一年九月四日以九十一年度毒聲字第六六○號裁
    定送觀察、勒戒，惟甲○○拒不到案執行觀察、勒戒而為臺灣嘉義地方法院檢察
    署通緝，詎於通緝期間，甲○○復萌生施用第一級毒品海洛因之犯意，於九十二
    年一月十六日上午十時三十分許為經警查獲後對其採尿前回溯四十八小時內之某
    時，在某不詳地點，以不詳方式施用第一級毒品海洛因一次。嗣因上開尿液經檢
    驗呈嗎啡陽性反應，始知上情。經依本院上開九十一年度毒聲字第六六○號裁定
    送觀察、勒戒後，認有繼續施用毒品之傾向。
二、案經嘉義縣警察局水上分局報請臺灣嘉義地方法院檢察署檢察官偵查起訴。
    理  由
一、訊據被告甲○○矢口否認有何施用第一級毒品海洛因之犯行，辯稱：伊並未施用
    第一級毒品海洛因，驗尿結果呈陽性反應應係伊睡不著所以打針或食用安眠藥所
    致云云。經查，被告之尿液經送嘉義縣衛生局以「免疫學分析法及ＴＯＸＩ－Ｌ
    ＡＢ方法２５０－５００ｎｇ／ｍ１」檢驗結果及法務部調查局以「氣相層析質
    譜儀分析法」複驗結果，嗎啡確均呈陽性反應等情，此有嘉義縣衛生局所出具之
    煙毒尿液檢驗單、代號與真實姓名對照表各一紙，以及法務部調查局九十二年五
    月十二日調科壹字第０９２６２６０５５５００號檢驗通知書各一紙在卷可稽（
    分別見警卷第三、四頁及偵查卷第一○頁）。雖被告辯稱此係伊睡不著所以打針
    或食用安眠藥所致，但查，時下氣相層析質譜儀檢驗法可清楚分辨各種藥物可能
    造成之偽陽性反應，為尿液檢驗法中可信度及準確度最高者，又國內施用第一級
    毒品之案例中，乃以海洛因占最多數，而市售藥物固可能含有可待因或鴉片粉成
    分，惟服用後，其尿液中應含大量可待因及少量嗎啡成分，然服用鴉片類毒品，
    尿液中僅有可能含有大量嗎啡成分，也或有少量可待因成分等情，則據法務部調
    查局之毒物鑑識研習會講義集中敘之甚詳（見本院卷第二○至二五頁），而依上
    開檢驗結果，被告尿液中僅含有嗎啡成分，並未含有任何可待因之成份，足可排
    除服用非毒品藥物所致偽陽性反應之可能性，且最有可能係施用第一級毒品海洛
    因所致。又參以被告所稱其服用之安眠藥均已服用迨盡，且為其打針之人係蒙古
    大夫云云（本院卷第一七、一八頁九十二年六月二日審判筆錄），是本院對上情
    是否為真實無從查證，亦無從稽考，尚難證明其上揭辯解為真，足見被告上開所
    辯，應屬臨訟卸責之詞，不足採信，益證被告於上開時、地為警採尿前回溯四十
    八小時內之某時點，確有於不詳地點，施用第一級毒品海洛因一次無訛。末查，
    被告前因施用毒品案件，經本院以九十年度毒聲字第二二一號裁定送觀察、勒戒
    後，因認無繼續施用毒品之傾向，經臺灣嘉義地方法院檢察署檢察官於九十年四
    月二日以九十年度毒偵字第二○七號不起訴處分確定，復因施用第二級毒品安非
    他命案件，經本院於九十一年九月四日以九十一年度毒聲字第六六○號裁定送觀
    察、勒戒，惟被告拒不到案執行觀察、勒戒而為臺灣嘉義地方法院檢察署通緝等
    情，有臺灣嘉義地方法院檢察署檢察官九十年度毒偵字第二○七號不起訴處分書
    、本院九十一年度毒聲字第六六○號裁定各一紙（見偵查卷第一一、一二頁）、
    臺灣嘉義地方法院檢察署刑案資料查註紀錄表、臺灣高等法院被告全國前案紀錄
    表各一份在卷可參。被告於臺灣嘉義地方法院檢察署檢察官為不起訴處分後，五
    年內再犯毒品危害防制條例第十條之罪，經依本院九十一年度毒聲字第六六○號
    裁定送觀察、勒戒後，仍有繼續施用之傾向，有臺灣嘉義看守所九十二年一月三
    十日出具之嘉所豐衛字第○九二○○○一○六九號函暨所附之有無繼續施用毒品
    傾向證明書、有無繼續施用毒品傾向評估標準記錄表各乙份附卷可參（見偵查卷
    第一八至二○頁），本件事證明確，被告犯行堪以認定。
二、按犯毒品危害防制條例第十條之罪者，檢察官應先將被告送勒戒處所觀察、勒戒
    ；經觀察、勒戒後，無繼續施用毒品傾向者，應由檢察官為不起訴處分；依前項
    規定為不起訴處分後，五年內再犯第十條之罪，經觀察、勒戒後，認有繼續施用
    毒品之傾向者，不適用前項之規定，毒品危害防制條例第二十條亦有明文。依上
    開規定，祇要犯該條例第十條之罪，無論施用第一級毒品、第二級毒品或兼而有
    之，其觀察、勒戒程序僅有一個，不問毒品之級別如何，均在觀察、勒戒範圍內
    ，故行為人因施用毒品經檢察官聲請法院裁定送觀察、勒戒後，僅研判其有無繼
    續施用毒品之傾向，即符合上開規定；無須就第一級毒品、第二級毒品為不同之
    觀察、勒戒，亦無須就第一級毒品、第二級毒品分別研判有無繼續施用之傾向。
    又毒品危害防制條例第二十條所規定之觀察、勒戒，有無繼續施用毒品傾向及再
    犯，並未區分其毒品之等級，祇要犯第十條之罪經觀察、勒戒有繼續施用毒品傾
    向者，即有其適用，並不以均屬同等級之毒品為必要（最高法院九十年度台非字
    第八一號裁判可資參照）。是被告雖分別有施用第一級毒品及第二級毒品之犯行
    ，惟揆諸上開裁判意旨，不問毒品之級別如何，其觀察、勒戒程序僅有一個，則
    被告既已依上開臺灣嘉義看守所函釋確有繼續施用毒品之傾向，即符合上開規定
    ，無須就第一級毒品、第二級毒品為不同之觀察、勒戒，亦無須就第一級毒品、
    第二級毒品分別研判有無繼續施用之傾向，附此敘明。
三、查海洛因為毒品危害防制條例所謂之第一級毒品，觀諸該條例第二條第二項第一
    款規定甚明。核被告甲○○上開施用第一級毒品海洛因之行為，係犯毒品危害防
    制條例第十條第一項之施用第一級毒品罪。其持有上開第一級毒品海洛因之行為
    ，為施用行為所吸收，不另論罪。爰審酌被告前已有施用毒品之紀錄，並經觀察
    、勒戒，竟又再度施用，顯見其意志不堅，仍未戒絕，未能掌握自新機會，毫無
    悔改之意，其施用足以導致精神障礙、性格異常，甚至造成生命危險之毒品，戕
    害一己之身體健康，及其犯罪之動機、目的、手段、其犯後猶飾詞辯解等一切情
    狀，量處如主文所示之刑，以資懲儆。
據上論斷，應依刑事訴訟法第二百九十九條第一項前段，毒品危害防制條例第十條第
一項，判決如主文。
本案經檢察官陳玲香到庭執行職務。
中      華      民      國    九十二    年      六      月     十六    日
                                臺灣嘉義地方法院刑事第一庭
                                    法  官  黃  仁 勇
右正本證明與原本無異。
如不服本判決，應於判決送達後十日內向本院提出上訴狀( 應附繕本 )。
中      華      民      國    九十二    年      六      月     十六     日
                                    書記官  呂  權  芳
附錄本判決論罪科刑法條全文：
毒品危害防制條例第十條：
施用第一級毒品者，處六月以上五年以下有期徒刑。
施用第二級毒品者，處三年以下有期徒刑。


司法院資訊處製作；財團法人民間司法改革基金會備份。
